【裁判字號】    97,台上,6417
【裁判日期】    971211
【裁判案由】    違反毒品危害防制條例
【裁判全文】
最高法院刑事判決            九十七年度台上字第六四一七號
上  訴  人  台灣高等法院檢察署檢察官
被      告  甲○○
選任辯護人  周佳弘律師
被      告  丙○○
            乙○○
上列上訴人因被告等違反毒品危害防制條例案件，不服台灣高等
法院中華民國九十七年八月六日第二審判決（九十七年度上訴字
第一三八九號，起訴案號：台灣板橋地方法院檢察署九十五年度
偵字第一、五四０六號），提起上訴，本院判決如下：
    主  文
原判決關於甲○○部分撤銷，發回台灣高等法院。
其他上訴駁回。
    理  由
一、發回（甲○○）部分
本件原判決以公訴意旨略以：被告甲○○明知海洛因係毒品危害
防制條例第二條第二項第一款所規定之第一級毒品，不得持有、
販賣之，竟基於販賣毒品海洛因以營利之概括犯意，於不詳時間
，先向綽號「阿猴」年籍不詳之成年男子販入毒品海洛因後，再
於民國九十四年十一月間某日起，在台北市○○路、台北縣中和
市○○路○段、板橋市○○路等處，以０．六公克新台幣（下同
）五千元高於進價之價格，連續販賣海洛因予胡景梅及不詳之人
。嗣於九十四年十二月十四日十八時許，在台北縣中和市○○路
○段三八０之一號三０三室遭查獲等情，因認甲○○涉犯毒品危
害防制條例第四條第一項販賣第一級毒品罪嫌。經審理結果，認
不能證明甲○○犯罪，因而撤銷第一審關於甲○○部分之科刑判
決，改判諭知甲○○無罪，固非無見。
惟查：(一)、判決不載理由者，其判決當然違背法令，刑事訴訟法
第三百七十九條第十四款定有明文。又毒品危害防制條例之販賣
毒品罪，並不以販入之後復行賣出為構成要件，苟行為人基於營
利之目的，將毒品販入或將之賣出，有一於此，其犯罪即經完成
。本件依起訴書犯罪事實欄所載，檢察官顯然已就甲○○基於營
利之意圖，而向「阿猴」販入海洛因部分之犯行起訴。原判決雖
諭知甲○○無罪之判決，然理由內僅說明甲○○被訴販賣海洛因
予胡景梅及不詳之人部分，不能證明其犯罪等語（見原判決理由
三、(一)），對於甲○○被訴向「阿猴」販入海洛因部分，是否構
成販賣第一級毒品罪責，完全未予論斷說明。揆諸上揭說明，自
有判決不載理由之違法。(二)、勘驗為法院或檢察官，因調查證據
及犯罪情形，所為之檢驗處分，勘驗於審判中由法院，偵查中由
檢察官實施之，此觀刑事訴訟法第二百十二條之規定甚明。而依
現行刑事訴訟法規定，檢察事務官固得逮捕、拘提、訊問犯罪嫌
疑人及被告，並執行搜索、扣押，或承檢察官之命相驗，調查犯
罪情形及蒐集證據，並提出報告，惟並無實施勘驗之權限。本件
原判決而對於胡景梅於警詢中所為之審判外陳述，如何符合刑事
訴訟法第一百五十九條之二、第一百五十九條之三、或第一百五
十九條之五之例外情形，而得容許為證據資料，完全未予論述，
竟以偵查中檢察事務官勘驗胡景梅於警詢時錄音帶所製作之勘驗
筆錄內容，資為胡景梅於警詢中之陳述難以採信之論據（見原判
決第三頁第十四至二十七行），自有可議。檢察官上訴意旨指摘
原判決關於甲○○部分不當，尚非全無理由，應認原判決關於甲
○○部分有撤銷發回更審之原因。
二、駁回（丙○○、乙○○）部分
按刑事訴訟法第三百七十七條規定，上訴於第三審法院，非以判
決違背法令為理由，不得為之。是提起第三審上訴，應以原判決
違背法令為理由，係屬法定要件。如果上訴理由書狀並未依據卷
內訴訟資料，具體指摘原判決不適用何種法則或如何適用不當，
或所指摘原判決違法情事，顯與法律規定得為第三審上訴理由之
違法情形，不相適合時，均應認其上訴為違背法律上之程式，予
以駁回。本件檢察官上訴意旨略稱：(一)、原判決既未以甲○○、
被告乙○○、被告丙○○等三人互為證人部分之警詢筆錄，係審
判外之陳述，而排除其證據能力，即認得作為證據，自係適用刑
事訴訟法第一百五十九條之二之規定。原判決顯已斟酌相關陳述
是否出於供述者之真意、有無違法取供情事之信用性，就偵查或
調查筆錄製作之原因、過程及其功能等加以觀察其信用性，據以
判斷該傳聞證據認有特別可信之情況而例外具有證據能力，是既
已將證人於警詢中所為之陳述，與嗣後於審判中之證述不符時斟
酌前揭因素比較後判斷而認警詢具有較可信之特別情況而賦予其
證據能力。惟原判決卻以乙○○、丙○○嗣後於審理時所為證言
，與警詢中所為陳述前後不一為由，推翻原所認定警詢具有較可
信之特別情況，自有判決不適用法則及理由矛盾之違背法令。(二)
、本件原判決既認台北市政府警察局刑事警察大隊執行通訊監察
案件譯文表，具有證據能力，且甲○○於警詢時供稱其聯絡電話
為0000000000號及0000000000號，胡景梅
曾向其要過海洛因等語，另胡景梅證稱其綽號為「小梅」無訛，
丙○○於警詢時已供承其使用之行動電話門號為0000000
000號，衡諸經驗法則，自不能僅因該監察錄音帶已遺失，及
甲○○等否認該通話內容為其所言等情，全盤推翻對00000
00000號行動電話實施監聽之部分通話內容。且依監聽譯文
所載內容，及丙○○於第一審證述監聽譯文音譯為「文祺」者即
係乙○○等情，益徵甲○○確曾委託乙○○、丙○○運送毒品，
原判決捨此不採，自係判決不適用法則或適用不當之違背法令等
語。
惟查：本件原判決以公訴意旨略以：丙○○、乙○○均基於運輸
第一級毒品海洛因之犯意，於九十四年間，受甲○○之委託，將
海洛因送至甲○○位於台北縣中和市○○路○段三百八十號之一
住處一樓、台北市○○路等處予不詳之人等情，因認丙○○、乙
○○均涉犯毒品危害防制條例第四條第一項之運輸毒品罪嫌。經
審理結果，認不能證明丙○○、乙○○犯罪，因而撤銷第一審關
於丙○○、乙○○部分之不當科刑判決，改判諭知丙○○、乙○
○無罪。係以：乙○○、丙○○於偵、審中均否認犯行，而渠二
人相互間，於警詢及第一審關於對方有無替甲○○運送毒品之陳
述，均前後不一，乙○○於警詢中所稱曾交付海洛因予「阿安」
等語，然無「阿安」其人之確切之資料以供查證，亦無證據足以
證明監聽譯文中所稱之「文祺」即係乙○○，其餘監聽譯文內容
亦無法證明屬實，渠等於警詢中之供述即無補強證據以查是否與
事實相符，自不能證明渠等犯罪等情。已說明就案內所有證據資
料，本於調查所得，為綜合之判斷。所為論斷，俱有卷存證據資
料可資覆按，並無採證或認定事實違背經驗法則或論理法則，或
其他違背法令之情形。另查：(一)、所謂證據能力，係指符合法律
所規定之證據適格，而得成為證明犯罪事實存在與否之證據資格
。無證據能力之證據資料，應予以排除，不得作為判斷之依據。
而證據之證明力則係指具有證據能力之證據資料，於證明某種待
證事實時，所具有之實質證據價值。兩者並不相同。又刑事訴訟
法第一百五十六條第二項明定：被告或共犯之自白，不得作為有
罪判決之唯一證據，仍應調查其他必要之證據，以察其是否與事
實相符。即係於立法上對於自白之證明力所賦予之限制，其目的
乃欲以補強證據擔保自白之真實性；亦即以補強證據之存在，藉
之限制自白在證據上之價值。本件原判決經調查結果，認丙○○
、乙○○於警詢中所為之自白，均無足夠之補強證據足以證明與
事實相符，因而分別為丙○○、乙○○無罪之判決，業已詳細敘
明所憑之理由，自無上訴理由(一)所指之違法情事可言。(二)、偵查
犯罪機關依通訊保障及監察法所實施之電話監聽，應認監聽所得
之通訊內容，始屬調查犯罪所得之證據，其內容須藉由錄音設備
予以保存，使其真實性足以供審判上檢驗，至於實務上依據監聽
錄音結果翻譯而成之通訊監察譯文，以顯示該監聽錄音內容，為
學理上所稱之派生證據，屬於文書證據之一種，固有方便證據檢
驗之功能，但究非證據本身之內容。此於被告或訴訟關係人對其
譯文之真實性發生爭執或有所懷疑時，法院自應依刑事訴訟法第
一百六十五條之一第二項規定，勘驗該監聽之錄音帶踐行調查證
據之程序，以確認該錄音聲音是否為本人，及其內容與通訊監察
譯文之記載是否相符。故如監聽錄音帶已滅失，或因保存不善而
無法顯示聲音，而被告或訴訟關係人對監聽譯文復有爭執時，因
監聽譯文之真實性無法獲得確保，自不得僅憑監聽譯文作為判斷
之依據。卷查丙○○、乙○○及甲○○均否認卷附監聽譯文之真
實性，並於原審分別聲請勘驗監聽錄音帶，原判決已敘明經向台
北市政府警察局調取監聽錄音帶（即九十四年度板簡榮揚監續字
第四八０號，錄音編號五七０號、編號十部分，及九十四年度板
檢榮揚監續字第四０七號，錄音編號七二九號、編號九部分）結
果，據該局上開監聽錄音帶業已遺失，而無法勘驗等情，原判決
因認卷附之監聽譯文不能資為不利於丙○○、乙○○之證據，自
屬於法無違。上訴意旨並未依據卷內訴訟資料，具體指摘原判決
關於丙○○、乙○○部分有何不適用法則或適用不當之違背法令
情事，僅就原審已調查及依憑證據所為採證認事之職權行使，以
及原判決已論列說明之事項，任憑己見漫詞指摘，核與法律規定
得為第三審上訴理由之違法情形，不相適合。此部分其上訴違背
法律上之程式，應予駁回。
據上論結，應依刑事訴訟法第三百九十五條前段、第三百九十七
條、第四百零一條，判決如主文。
中    華    民    國  九十七  年   十二   月   十一   日
                      最高法院刑事第五庭
                          審判長法官  陳  正  庸
                                法官  賴  忠  星
                                法官  林  秀  夫
                                法官  宋      祺
                                法官  陳  祐  治
      本件正本證明與原本無異
                                      書  記  官
中    華    民    國  九十七  年   十二   月   十七   日
                                                      Ｒ


司法院資訊處製作；財團法人民間司法改革基金會備份。
